【裁判字號】    98,上訴,465
【裁判日期】    980618
【裁判案由】    違反槍砲彈藥刀械管制條例
【裁判全文】
臺灣高等法院臺南分院刑事判決         98年度上訴字第465號
上  訴  人
即  被  告  甲○○
選任辯護人  李家鳳  律師
上列上訴人因違反槍砲彈藥刀械管制條例案件，不服臺灣臺南地
方法院九十七年度訴字第一三七九號中華民國九十八年三月十一
日第一審判決（起訴案號：臺灣臺南地方法院檢察署九十六年度
偵字第一○六○六號），提起上訴，本院判決如下：
    主  文
上訴駁回。
    事  實
一、甲○○前於民國九十三年間，因犯公共危險案件，經臺灣臺
    南地方法院以九十三年度交簡字第七六○號判處有期徒刑五
    月確定，於九十四年一月十八日易科罰金執行完畢。詎猶不
    思悛悔，明知具殺傷力之空氣長槍屬槍砲彈藥刀械管制條例
    列管之槍砲，未經主管機關許可不得持有，竟未經許可，於
    九十六年四月間，在陳松泉（涉犯違反槍砲彈藥刀械管制條
    例罪嫌部分，另經臺灣臺南地方法院檢察署檢察官九十七年
    度偵字第一一六九九號為不起訴處分確定）經營之臺南市○
    ○○路一六二號「上弘遙控模型店」，以每支新臺幣一萬二
    千元之價格，購入以旋接中型高壓氣體鋼瓶為發射動力、可
    發射金屬鋼珠穿入人體皮肉層而具有殺傷力之仿步槍外型製
    造之空氣長槍一支（含紅外線瞄準器及空氣鋼瓶各一個，槍
    枝管制編號為高鑑0000000000號），並放置在其
    經營之臺南市○區○○路四段一七一巷十九弄四之十二號「
    強生洗衣店」而持有之。嗣為警於九十七年七月五日下午一
    時二十分許，持臺灣臺南地方法院核發之搜索票至其上址洗
    衣店搜索，當場扣得上開空氣長槍一支、及其所有供上開空
    氣槍配備使用，而為本件犯罪所用之紅外線瞄準器及空氣鋼
    瓶各一個、八mm鋼珠一包。該空氣長槍經送內政部警政署刑
    事警察局鑑定，認具有殺傷力，而查悉上情。
二、案經高雄市政府警察局移送臺灣臺南地方法院檢察署檢察官
    偵查起訴。
    理  由
壹、程序部分：
一、按被告以外之人於審判外之言詞或書面陳述，除法律有規定
    者外，不得作為證據，刑事訴訟法第一百五十九條第一項固
    定有明文。惟被告以外之人於審判外之陳述，雖不符刑事訴
    訟法第一百五十九條之一至第一百五十九條之四規定，而經
    當事人於審判程序同意作為證據，法院審酌該言詞陳述或書
    面陳述作成時之情況，認為適當者，亦得為證據；當事人、
    代理人或辯護人於法院調查證據時，知有第一百五十九條第
    一項不得為證據之情形，而未於言詞辯論終結前聲明異議者
    ，視為有前項之同意，同法第一百五十九條之五亦有明文。
    又被告以外之人於偵查中向檢察官所為之陳述，除顯有不可
    信之情況者外，得為證據；為同法第一百五十九條之一第二
    項所規定；然同法第一百五十八條之三復規定：「證人、鑑
    定人依法應具結而未具結者，其證言或鑑定意見，不得作為
    證據」，其立法理由乃在擔保該證言或鑑定意見，係據實陳
    述或公正誠實之可信性，故未依法具結者，依證據絕對排除
    法則，當然無證據能力，而不得作為證據，自不得因當事人
    於審判程序之同意，逕認該未經具結之證言或鑑定意見，亦
    得作為證據，此於適用同法條（第一百五十九條之五）第二
    項所定「視為有前項之同意」之情形者，亦應受上揭第一百
    五十八條之三規定之限制。
二、查本案所援引具傳聞性質之言詞或書面證據，關於證據能力
    ，提示當事人及辯護人均對之表示無意見，亦未於本案言詞
    辯論終結前聲明異議，爭執無證據能力；本院審酌各該審判
    外供述證據及書面作成時之情況，製作當時之過程、內容、
    功能等情況，其取得並無違法情形，具備合法可信之適當性
    保障，經綜合判斷，與本件犯罪待證事實，具有關連性，核
    無可信度明顯過低之情事，認具適當性，均得作為證據。而
    證人陳松泉於偵查中未經具結，依上開說明，此部分係屬無
    證據能力之陳述，不得作為證據，合先敘明。
貳、實體部分：
一、訊據上訴人即被告甲○○對其於前開時、地，持有系爭空氣
    長槍，為警查獲之事實，固坦承不諱，惟矢口否認有何違反
    槍砲彈藥刀械管制條例犯行，辯稱：該空氣長槍並無殺傷力
    ，且被告持有時，主觀上並不知道該槍枝具有殺傷力云云。
    經查：
(一)被告甲○○於前開時、地，持有系爭空氣長槍及鋼珠，為警
    查獲之事實，業據被告坦白承認，且有上開空氣長槍一支（
    含紅外線瞄準器及空氣鋼瓶各一個）、八mm鋼珠一包扣案可
    資佐證。
(二)上開空氣長槍一支（槍枝管制編號：高鑑00000000
    00號），經送請高雄縣政府警察局鑑定結果，認係仿步槍
    外型製造之空氣長槍，以旋接中型高壓氣體鋼瓶為發射動力
    ，可發射直徑約八mm彈丸，經實際試射結果，測得鋼珠（直
    徑約八mm、重二點一零公克）之發射速度分別為一○二、九
    四、九八公尺／秒，計算其動能分別為十點九十二、九點二
    八、十點零八焦耳，單位面積動能分別為二一點七三、十八
    點四六、二十點零六焦耳／平方公分，而依據日本科學警察
    研究所之研究結果，彈丸單位面積動能達二十焦耳／平方公
    分則足以穿入人體皮肉層，有高雄縣政府警察局九十六年七
    月十六日高縣警鑑字第○九六○○八一三二四號槍彈鑑定書
    一份及鑑定照片六幀附卷可憑（見偵查卷第十二頁至第十六
    頁），再經原審將扣案槍枝送請內政部警政署刑事警察局鑑
    定後，認為高雄縣政府警察局之相關鑑定程序並無不符，其
    鑑定結果足供偵審機關參考，且經實際操作，槍枝動能正常
    ，且以金屬彈丸測試三次，其中彈丸最大發射速度為一○四
    公尺／秒，計算其動能為十一焦耳，換算其單位面積動能為
    二十一焦耳／平方公分，與高雄縣政府警察局鑑定結果大致
    相符，有內政部警政署刑事警察局九十七年十一月十四日刑
    鑑定字第○九七○一五二四一五號函附卷足按（見原審卷第
    三三頁），以上兩次鑑定，均可證扣案槍枝經裝填彈丸發射
    後，確足以穿入人體皮肉層而具有殺傷力無訛，此觀諸內政
    部警政署刑事警察局九十七年十二月十六日第○九七○一九
    ○五六九號函亦認為：「送鑑空氣長槍，經動能測式法測試
    結果，測得彈丸最大發射速度為一○四公尺／秒，計算其動
    能為十一焦耳，換算其單位面積動能為二十一焦耳／平方公
    分；依司法院秘書長八十一年六月十一日秘台廳（二）字第
    ○六九八五號函釋示：殺傷力的標準在最具威力的適當距離
    ，以彈丸可穿入人體皮肉層之動能為基準，並參考日本科學
    警察之研究結果，彈丸單位面積動能達二十焦耳／平方公分
    ，則足以穿入人體皮肉層，本案槍枝發射彈丸之單位面積動
    能已達二十一焦耳／平方公分，認具殺傷力」，有前開函覆
    在卷可稽（見原審卷第三八頁），足見扣案之空氣長槍經發
    射結果，確可穿透人體皮肉層，其單位面積動能既已達可穿
    透人體皮肉層之結果，確具有殺傷力，堪可認定。是被告一
    再以單位面積測試之「豬肉皮層」應達二十四焦耳／平方公
    分等詞認本案槍枝並無殺傷力，與穿透「人體皮層」之二十
    焦耳／平方公分之測試基準完全不同，準此以觀，被告之選
    任辯護人將人體皮層之二十焦耳／平方公分的基準，作為槍
    枝是否具有殺傷力之標準混淆，而認為應以豬肉皮層之二十
    四焦耳／平方公分的基準，判斷本案槍枝不具有殺傷力云云
    ，即有誤認之虞。故本案扣案之空氣長槍既應以人體皮層之
    二十焦耳／平方公分的基準，作為本案槍枝是否具有殺傷力
    之標準，則扣案槍枝既已達此一標準，在客觀上即足以穿透
    人體皮肉層而具有殺傷力等情，至為明灼。至裝填其他重量
    之鋼珠，單位面積動能測試未達二十焦耳／平方公分，尚不
    影響前述單位面積動能已達二十一焦耳／平方公分之事實，
    不足為被告有利之認定。則被告所持有之空氣長槍客觀上確
    具有殺傷力，應可認定。
(三)證人即「上弘遙控模型店」之負責人陳松泉於警詢證稱：「
    （被告甲○○是何時向你購得？）他是九十六年四月間到我
    所經營的『上弘遙控模型店』內以一萬餘元向我購買的」、
    「（警方提示甲○○被查扣之空氣長槍是否即是你賣給他的
    空氣長槍？）經我看過是我賣給他的沒錯，但是經我檢視該
    把槍的拉柄彈簧有一點不一樣」、「（你賣給甲○○的空氣
    長槍是否有改造過？）沒有」、「我不可能會幫客人改造槍
    枝的性能，我只是幫客人維修而已」、「一般玩具槍要賣出
    去我都會測試，符合規定我才會賣出」等語（見警卷第六至
    七頁），並有測試動能機器照片二紙附卷可佐（見偵查卷第
    六五頁），足證被告所持有之空氣長槍固係由陳松泉所賣出
    ，然該空氣長槍並未經陳松泉改造，且經高雄市政府警察局
    九十七年四月十四日高市警刑偵七字第○九七○○一九七五
    ○號函覆稱：「本案於（臺南市○○○路一六二號「上弘遙
    控模型店」）執行搜索時，經請店家當場將擺設之模型槍逐
    一拆解，檢視空氣模型槍之壓縮出氣孔，並未發現有用外力
    將壓縮出氣孔放大（加大出氣量）或改裝小型鋼瓶（使氣壓
    變大且出氣量較穩定）等之情事，另其他之模型槍經檢視後
    ，並未發現有改造之情事，因此判斷該店所擺設之模型槍枝
    無殺傷力而未查扣」，有前開函覆附卷可按（見偵查卷第五
    八頁），而證人潘勝億於偵查中所述：「（甲○○當場有無
    要求改裝或加裝設備？）我沒有看到」等語在卷（見偵查卷
    第六三頁），核與證人陳松泉所述其賣出本案扣案槍枝時之
    狀態，係未具有殺傷力之情形，亦不可能幫客人改造槍枝之
    性能使其有殺傷力等語，尚屬相符，證人陳松泉所言與事實
    較為吻合而屬可信，顯見被告在購買本案扣案槍枝時，並未
    經陳松泉改造無誤。雖證人潘勝億於偵查中證述：「（甲○
    ○買槍時候，在店內槍枝有無經過測試？）我沒有看到」等
    語，亦乏證據證明陳松泉係販售具殺傷力空氣長槍予被告，
    且按政府查緝槍枝甚嚴，對於販賣者尤科以重刑，陳松泉開
    店營業，知之甚稔，焉有公然販賣具有殺傷力槍枝之理，由
    此在在顯示，被告所持有之空氣長槍與陳松泉當時所賣出之
    空氣長槍，在原始結構上已有不同，則被告在買受扣案空氣
    長槍時，既經陳松泉測試不具有殺傷力，業如前述，則該空
    氣長槍在不具有殺傷力之情形下由被告所持有而具有支配管
    領力，在被告有支配管領力之狀態下，而轉變成具有殺傷力
    ，被告即難諉為不知之理，益可證被告所辯在購買槍枝時，
    該槍枝即具有殺傷力，並非可採。雖本案並無證據足以認定
    被告所持有之空氣長槍為其所改造，然而，陳松泉賣出時不
    具殺傷力之空氣長槍在被告之支配管領下，成為具有殺傷力
    之空氣長槍，被告主觀上對於在其持有支配下之空氣長槍具
    有殺傷力等情，應具有故意之認知，彰彰甚明。況被告於警
    詢中供稱：「（你持有上述槍彈係何用途？）我準備至臺南
    縣南化鄉山區打小鳥之用」、「（你持有槍彈後有無試射？
    ）我曾於洗衣店中試射，調準焦距」等語（見警卷第二頁至
    第三頁），由此可知，被告持有該槍枝之目的，應係為在山
    區射殺鳥類所用，苟被告主觀上不知該槍枝具有殺傷力，又
    如何射殺山禽鳥類？凡此諸節，益徵被告主觀上對於其所持
    有之空氣長槍確有故意之存在，應足認定。
(四)綜上各情相互酌參，扣案之空氣長槍可認具殺傷力無訛，而
    被告主觀上對於該槍具有殺傷力乙事，應知之甚稔，從而，
    被告所辯與事實不符，難資憑信，本件事證明確，被告持有
    具殺傷力之槍枝之犯行，應洵堪認定。
二、核被告所為，係犯槍砲彈藥刀械管制條例第八條第四項之未
    經許可持有空氣槍罪。被告前因公共危險案件，經臺灣臺南
    地方法院以九十三年度交簡字第七六○號判處有期徒刑五月
    確定，九十四年一月十八日易科罰金執行完畢，有臺灣高等
    法院被告前案紀錄表在卷可按，其受有期徒刑執行完畢後，
    五年內故意再犯本件有期徒刑以上之罪，為累犯，應依刑法
    第四十七條第一項之規定，加重其刑。
三、原審以被告罪證明確，因予適用槍砲彈藥刀械管制條例第八
    條第四項，刑法第十一條前段、第四十七條第一項、第四十
    二條第三項前段、第三十八條第一項第一款、第二款之規定
    ，審酌被告犯罪之動機、目的、手段，雖未用於從事其他犯
    罪，惟仍對社會治安構成潛在危險等一切情狀，量處如原判
    決主文所示之刑，罰金部分並諭知如易服勞役之折算標準。
    並敘明扣案之空氣長槍（槍枝管制編號：高鑑000000
    0000號）一支，係屬違禁物，應依刑法第三十八條第一
    項第一款之規定宣告沒收；另扣案之紅外線瞄準器、空氣鋼
    瓶各一個及八mm鋼珠一包，為被告所有供上開空氣槍配備使
    用，而為本件犯罪所用之物，業據其供明在卷可按，依刑法
    第三十八條第一項第二款規定沒收之。本院經核原判決認事
    用法俱無不合，量刑亦稱妥適，被告上訴意旨否認犯罪，指
    摘原判決不當，非有理由，應予駁回。
四、據上論斷，應依刑事訴訟法第三百六十八條，判決如主文。
本案經檢察官郭珍妮到庭執行職務。
中    華    民    國    98    年    6     月    18    日
                  刑事第四庭    審判長法  官  吳志誠
                                      法  官  陳珍如
                                      法  官  高明發
以上正本證明與原本無異。
如不服本判決應於收受送達後10日內向本院提出上訴書狀，其未
敘述上訴理由者，並得於提起上訴後10日內向本院補提理由書（
均須按他造當事人之人數附繕本）「切勿逕送上級法院」。
                                      書記官  歐貞妙
中    華    民    國    98    年    6     月    19    日
附錄本件論罪科刑法條全文：
槍砲彈藥刀械管制條例第8條
未經許可，製造、販賣或運輸鋼筆槍、瓦斯槍、麻醉槍、獵槍、
空氣槍或第4條第1項第1款所定其他可發射金屬或子彈具有殺傷
力之各式槍砲者，處無期徒刑或5年以上有期徒刑，併科新臺幣1
千萬元以下罰金。
未經許可，轉讓、出租或出借前項所列槍枝者，處5年以上有期
徒刑，併科新臺幣1千萬元以下罰金。
意圖供自己或他人犯罪之用，而犯前二項之罪者，處無期徒刑或
7年以上有期徒刑，併科新臺幣1千萬元以下罰金。
未經許可，持有、寄藏或意圖販賣而陳列第1項所列槍枝者，處3
年以上10年以下有期徒刑，併科新臺幣700萬元以下罰金。
第1項至第3項之未遂犯罰之。


司法院資訊處製作；財團法人民間司法改革基金會備份。
